【裁判字號】    92,交上訴,121
【裁判日期】    920718
【裁判案由】    公共危險等
【裁判全文】
臺灣高等法院刑事判決                          九十二年度交上訴字第一二一號
    上  訴  人
    即  被  告  乙○○
右上訴人因公共危險等案件，不服臺灣宜蘭地方法院九十二年度交訴字第二三號，中
華民國九十二年五月七日第一審判決（起訴案號：臺灣宜蘭地方法院檢察署九十二年
度偵字第五七０號），提起上訴，本院判決如左：
    主  文
上訴駁回。
    事  實
一、乙○○曾因業務過失致死案件，經本院以八十五年度交上訴字第一九二號判處有
    期徒刑七月，並經最高法院於民國八十六年八月二十七日，以八十六年度台上字
    第五○八七號判決上訴駁回確定，於八十七年五月十二日縮刑期滿執行完畢出監
    。詎乙○○猶不知悔改，於九十二年二月一日中午及晚間六時三十分許，在宜蘭
    縣三星鄉友人住處分別飲用啤酒三瓶及藥酒後，已不能安全駕駛動力交通工具，
    竟仍駕駛車牌號碼ＤＹ─一四六一號自用小客車沿宜蘭縣三星鄉○○村○○路往
    宜蘭縣三星鄉市區方向行駛，於同日晚間六時四十分許行經上開路段「集慶十一
    號電桿」前時，其本應注意汽車駕駛人於駕駛時，應注意車前狀況，並隨時採取
    必要之安全措施。而依當時狀況雖為夜間，然天候良好、有照明，路面無缺陷、
    無障礙，依其智識或能力均無不能注意之情事，竟疏於注意，於行經前開地點時
    ，未隨時注意車前狀況，致撞及對向路旁而由丙○○（八十五年四月十六日生）
    所騎乘之腳踏車，丙○○遭此碰撞而掉落路旁之芭樂園內，並因此受有上下頜骨
    骨折、左股骨骨折、左肱骨骨折、頭部外傷、牙齒斷裂、口腔內撕裂傷等傷害（
    過失傷害部分業據告訴人即丙○○之父丁○○撤回告訴，經原審諭知公訴不受理
    確定）。詎乙○○於車禍後，下車至芭樂園內將丙○○抱起，經由路人將丙○○
    交付同行在後之姨媽甲○○，乙○○明知已駕車肇事致人受傷，竟而未代為召喚
    救護車或自行駕車載送丙○○前往醫院救治，竟基於肇事逃逸之犯意，駕駛該自
    用小客車逃逸，嗣到場處理之員警透過甲○○所提供乙○○駕駛之自用小客車車
    牌號碼，始循線查知駕駛人為乙○○，而乙○○於警方通知後，方於同日晚間十
    時許前往警局說明，且警方於同日晚間十時三十八分許對乙○○進行酒精測試時
    ，測得乙○○飲酒後其吐氣所含酒精成分仍高達每公升零點六八毫克。
二、案經宜蘭縣警察局三星分局報請臺灣宜蘭地方法院檢察署檢察官偵查起訴。
    理  由
一、上訴人即被告之供述及辯解：
    訊據上訴人即被告乙○○對於右揭於飲酒後，已不能安全駕駛動力交通工具後仍
    駕駛前開自用小客車之犯行坦承不諱，惟矢口否認有肇事逃逸犯行，並辯稱：當
    時伊開車沿成功路往三星方向行駛，當時車速四、五十公里，剛起步就撞到被害
    人，因為是鄉○○路伊開在路中間，當時天黑路燈沒有開，沒有注意到才撞到對
    面被害人騎的腳踏車，撞到時伊下車看沒有看到小孩子，甲○○說小孩掉到旁邊
    的芭樂園，伊就跳下去找並把被害人抱起來，並將小孩交給甲○○，伊有告訴甲○○趕快報警、送醫院，因為伊喝酒緊張，當時車上還有一位朋友喝醉及伊兒子
    ，伊有告訴甲○○說先回去等下再去醫院看云云。
二、認定犯罪事實所憑之證據及理由：
（一）本件車禍後，被害人丙○○因此受有上下頜骨骨折、左股骨骨折、左肱骨骨折
      、頭部外傷、牙齒斷裂、口腔內撕裂傷等傷害，有財團法人天主教靈醫會羅東
      聖母醫院（下稱聖母醫院）出具之診斷證明書在卷可稽，而依卷附道路交通事
      故現場圖、道路交通事故調查報告表所示，當時狀況雖為夜間，然天候良好、
      有照明，路面無缺陷、無障礙，依客觀情狀並無不能注意之情事，被告竟駕車
      撞及暫停於對向路旁而由丙○○所騎乘之腳踏車。且車禍後於同日晚間十時三
      十八分許，被告經警測得其呼氣中酒精濃度達每公升零點六八毫克，並有呆滯
      木僵等情事，有酒精濃度測試單、刑法第一百八十五條之三案件測試觀察紀錄
      表在卷可證，足認被告於飲酒後，顯已達不能安全駕駛動力交通工具之程度。
（二）證人甲○○於原審調查、審理中證稱：當時伊女兒鄭婉妤騎腳踏車騎在最前面
      ，第二部是廖亦曦、第三部是丙○○、第四部是兒子鄭啟文，伊走在鄭啟文旁
      邊，伊距離丙○○的位置有十公尺左右，伊聽到「碰」的一聲車子就衝到伊前
      面，伊看到車子擋風玻璃破了，伊直覺有撞到人，伊趕快叫小孩發覺丙○○沒
      有回答，伊就叫被告趕快去找小孩，被告找的方向不對，後來有一位伯伯拿手
      電筒在照，聽到小孩的叫聲，被告就將小孩抱給伯伯，伯伯再將小孩抱給伊，
      當時伊顧著小孩，被告有準備要走，伊叫被告不要走並擋在被告前面，被告車
      上有一個喝醉酒的人要和伊吵架，有一位路人過來幫伊，伊央求路人幫伊將小
      孩送醫，被告拉喝醉酒的朋友上車，並趁伊不注意時離開，伊將被告的車牌記
      下，報警的人是當時那位伯伯，那位伯伯是在前面土地公廟打電話，而被告於
      此過程中均無留下聯絡資料及向伊要任何聯絡資料等語（參見原審九十二年四
      月一日訊問筆錄、九十二年四月二十三日審判筆錄）。證人張政賢警員於本院
      調查時證稱：伊是第一個到現場，接獲勤務中心通報在三星鄉○○村○○路疑
      似肇事逃逸的事件，無線電通知時已經知道車牌號碼是ＤＹ─一四六一，伊到
      現場時有一些車子碎片和腳踏車，開車者已經不在現場，甲○○和小孩去醫院
      ，現場只有鄭婉妤和鄭婉妤的父親，伊詢問鄭婉妤經過情形，並在現場繪圖拍
      照蒐證，之後依據車籍找到游明賢，游明賢去通知被告，約好時間之後，請被
      告過來警局製作筆錄（參見原審九十二年四月十一日訊問筆錄）。且被告於本
      院調查中供稱：「（為何當時不留聯絡電話？）我想說直接去醫院就可以了。
      」、「（是否報警及叫救護車？）沒有。因為當時電話沒電。」、「（如何知
      道送哪一家醫院？）當時沒想那麼多，我想大部分都送到博愛醫院或聖母醫院
      。」、「（抱起被害人時被害人是否還有知覺？）當時被害人額頭流血，沒有
      說話。」（參見原審九十二年四月一日訊問筆錄），依前揭證人之證述，被告
      於車禍後並未留下及向甲○○索取聯絡資料即駕車離去，嗣後被告係因警方經
      由車牌號碼循線獲悉身分後始至警局製作筆錄，則被告辯稱並無肇事逃逸之意
      圖顯係卸責之詞，不足採信。（三）綜上所述，本件事證明確，被告犯行堪以
      認定，應依法論科。
三、論罪：核被告乙○○所為，係犯刑法第一百八十五條之三服用酒類致無法安全駕
    駛動力交通工具罪、同法第一百八十五條之四肇事逃逸罪。其所犯上開二罪間，
    犯意各別，行為互殊，應予分論併罰。查被告乙○○曾因業務過失致死案件，經
    本院以八十五年度交上訴字第一九二號判處有期徒刑七月，並經最高法院於八十
    六年八月二十七日，以八十六年度台上字第五○八七號判決上訴駁回確定，於八
    十七年五月十二日縮刑期滿執行完畢出監，有卷附本院被告全國前案紀錄表可按
    ，其受有期徒刑之執行完畢，五年內再犯法定刑有期徒刑以上之右開二罪，為累
    犯，均依法加重其刑。
四、維持原判決及駁回上訴之理由：
    原審認被告所涉服用酒類致無法安全駕駛動力交通工具及肇事逃逸部分罪證明確
    ，適用刑法第一百八十五條之三、第一百八十五條之四、第四十七條、第五十一
    條第五款規定，並審酌被告酒醉後已不能安全駕駛，仍不顧公眾之安危，貿然駕
    車，且肇事後非但未報警救護，反棄受傷之被害人於不顧，惟其犯罪後業與被害
    人家屬達成和解等一切情狀，分別就服用酒類，不能安全駕駛動力交通工具而駕
    駛部分，量處有期徒刑月；又就駕駛動力交通工具肇事，致人傷害而逃逸部分
    ，量處有期徒刑捌月。並定其應執行之刑有期徒刑拾月。經核認事用法均無違誤
    ，量刑亦甚妥適。上訴意旨以：上訴人於肇事當時即下車查看，並將被害人尋獲
    ，抱交被害人之姨媽吳瑞燕，並囑其報警送醫處理，方離開現場，因上訴人當時
    身無分文，仍先行離開欲向友人借貸金錢，以處理本件車禍，並於同日晚間經友
    人游明賢通知後自行到案說明，並無肇事逃逸之情事，指摘原判決不當，惟被告
    於車禍後，下車至芭樂園內將丙○○抱起，經由路人（即甲○○所稱之伯伯）將
    丙○○交付同行在後之姨媽甲○○，當時甲○○顧著小孩，被告準備要走，甲○○叫被告不要走並擋在被告前面，被告車上有一個喝醉酒的人要和甲○○吵架，
    有一位路人過來，甲○○伊央求路人幫伊將小孩送醫，被告拉喝醉酒的朋友上車
    ，並趁甲○○不注意時離開等情，業據證人甲○○於原審調查、審理中證述明確
    ，且參諸被告於車禍後並未留下電話及向甲○○索取聯絡資料即駕車離去，嗣後
    被告係因警方經由車牌號碼循線獲悉身分後始至警局製作筆錄，被告駕車肇事逃
    逸至臻明顯，所辯無非飾卸之詞，委無足採，本件上訴為無理由，應予駁回。
據上論斷，應依刑事訴訟法第三百六十八條，判決如主文。
本案經檢察官鄭龍照到庭執行職務。
中      華      民      國    九十二    年    七      月    十八    日
                              臺灣高等法院交通法庭
                                  審判長法  官  溫  耀  源
                                        法  官  何  菁  莪
                                        法  官  邱  同  印
右正本證明與原本無異。
肇事逃逸部分如不服本判決，應於收受送達後十日內向本院提出上訴書狀，其未敘述
上訴之理由者並得於提起上訴後十日內向本院補提理由書（均須按他造當事人之人數
附繕本）。
其他部分不得上訴。
                                        書記官  莊  昭  樹
中      華      民      國    九十二    年      七      月     十八     日
刑法第一百八十五條之三
服用毒品、麻醉藥品、酒類或其他相類之物，不能安全駕駛動力交通工具而駕駛者，
處一年以下有期徒刑、拘役或三萬元以下罰金。
刑法第一百八十五條之四
駕駛動力交通工具肇事，致人死傷而逃逸者，處六月以上五年以下有期徒刑。


司法院資訊處製作；財團法人民間司法改革基金會備份。
